【裁判字號】    97,抗,20
【裁判日期】    970724
【裁判案由】    拍賣抵押物
【裁判全文】
臺灣板橋地方法院民事裁定                97年度抗字第20號
抗  告  人  幸屋開發股份有限公司
法定代理人  甲○○
相  對  人  新亞電器股份有限公司
法定代理人  乙○○
上列當事人間拍賣抵押物事件，抗告人對於中華民國96年12月21
21日本院簡易庭96年度拍字第3341號裁定提起抗告，本院裁定如
下：
    主  文
抗告駁回。
抗告程序費用新臺幣壹仟元由抗告人負擔。
    理  由
一、按扺押權人於債權已屆清償期而未清償者，得聲請法院拍賣
    抵押物，就其賣得價金而受清償，民法第873 條第1 項定有
    明文。抵押權人依此項規定聲請拍賣抵押物係屬非訟事件，
    法院所為准駁之裁定，無確定實體法上法律關係存否之性質
    ，於債權及抵押權之存否無既判力，如對於此項法律關係有
    爭執時，亦應由有爭執之人另行提起訴訟以求解決，不得僅
    依抗告程序聲明其爭執（最高法院70年臺抗字第197 號裁定
    意旨參照）。次按最高限額抵押權，於抵押權成立時，未必
    先有債權存在，不得因抵押權之登記而逕行准許拍賣抵押物
    ，法院須就抵押權人提出之證據為形式上之審查而為准駁，
    倘形式上審查抵押權人提出之證據，雖能證明抵押權存在，
    然無法確定是否有抵押債權發生時，法院即應為駁回拍賣抵
    押物之裁定（最高法院85年度臺抗字第367 號裁定意旨反面
    解釋參照）。
二、本件抗告意旨略以：
  (一)依抗告人提出之抵押權設定契約書、他項權利證明書所示，
    系爭抵押權權利人原為甲○○，嗣因讓與而移轉登記予抗告
    人，此觀抵押權移轉契約書及土地登記謄本即明，由是可證
    抗告人為抵押權人，應無疑義。
  (二)抗告人聲請拍賣抵押物為坐落於臺北縣新莊市○○段634 、
    895 地號土地，而該2 筆土地重測前即為臺北縣新莊市○○
    段營盤小段90之2 、119 之5 地號土地。從而，抵押權設定
    契約書、他項權利證明書所載土地即與抵押權移轉契約書、
    他項權利證明書之土地，兩者實為「同一土地」，有確認債
    權額證明書可稽。
  (三)再者，抵押權設定契約書擔保權利總金額欄、權利存續期間
    欄、債務清償日期欄及聲請登記以外之約定事項欄等亦揭明
    ，該抵押權設定契約書所擔保之債權，乃權利人即抗告人之
    前手甲○○已交付之新臺幣（下同）2 億元。而相對人出具
    之確認債權額證明書復證明上開抗告人之前手甲○○已交付
    2 億元，且臺灣士林地方法院96年度促字第25466 號支付命
    令暨確定證明書亦可佐證聲請人乃以同一原因事實聲請支付
    命令，並因相對人無異議而取得確定證明。
  (四)茲由上開文件應足認定系爭抵押權所擔保之債權實為「甲○
    ○已支付新臺幣2 億元」，從而即可證明「債權已屆清償期
    而未受清償」之事實，是聲請人依民法第873 條規定，聲請
    原法院准予拍賣上開抵押物，應為法之所許。
三、按最高限額抵押權成立時，可不必先有債權存在，縱經抵押
    權登記，因未登記已有被擔保之債權存在，如未屆清償期，
    或抵押權人提出之資料於形式上審查無從明瞭債權是否存在
    時，法院自無從准許拍賣抵押物。經查，相對人雖已於原法
    院提出抵押權設定契約書、他項權利證明書、他項權利移轉
    契約書、相對人出具之確認債權額證明書、土地登記謄本等
    影本、臺灣士林地方法院96年度促字第25466 號支付命令暨
    確定證明書影本為證，然本件抗告人提起抗告所附文件，與
    原審並無不同，本院於形式審查亦無從明瞭是否存有債權，
    或係本件抵押權之擔保債權，是原裁定據以駁回抗告人之聲
    請，核無不合。從而，抗告人提起本件抗告，難認有理由，
    應予駁回。
四、據上論結，本件抗告為無理由，依非訟事件法第46條、第21
    條第2 項、第24條第1 項，民事訴訟法第495 條之1 第1 項
    、第449 條第1 項、第78條，裁定如主文。
中    華    民    國    97    年    7     月    24    日
                 民事第二庭  審判長法  官  蕭胤瑮
                                   法  官  許麗華
                                   法  官  陳靜茹
以上正本證明與原本無異。
如不服本裁定，僅得於收受本裁定正本送達後10日內，以適用法
規顯有錯誤為理由，向本院提出再抗告狀（須附繕本1 份及繳納
再抗告裁判費新臺幣1,000 元），經本院許可後始可再抗告。
中    華    民    國    97    年    7     月    24    日
                                   書記官  孫國慧


司法院資訊處製作；財團法人民間司法改革基金會備份。
